最高法院刑事判決　　　　　　　一○○年度台非字第二四八號
上　訴　人　最高法院檢察署檢察總長
被　　　告　陳人豪
上列上訴人因被告竊盜案件，對於台灣高雄地方法院中華民國九
十九年十月十一日第一審確定簡易判決（九十九年度簡字第一四
七七號，起訴案號：台灣高雄地方法院檢察署九十九年度偵字第
二六五八三號），認為部分違背法令，提起非常上訴，本院判決
如下：
    主  文
原判決關於諭知累犯暨量刑部分均撤銷。
陳人豪所犯竊盜罪，處有期徒刑伍月，如易科罰金，以新台幣壹
仟元折算壹日。
    理  由
非常上訴理由稱：「一、按判決不適用法則或適用不當者，為違
背法令，刑事訴訟法第三百七十八條定有明文。又依刑法第四十
七條之規定，累犯之成立，必須曾受徒刑之執行完畢，或一部之
執行而赦免後，五年以內故意再犯有期徒刑以上之罪者，始足當
之。又裁判確定前犯數罪者，併合處罰之；數罪併罰，宣告多數
有期徒刑者，於各刑中之最長期以上，各刑合併之刑期以下，定
其刑期，同法第五十條、第五十一條第五款前段分別定有明文。
故刑法第四十七條所謂執行完畢，就數罪併罰案件，係指所定之
執行刑執行完畢而言。如於定執行刑之前，有部分犯罪先行確定
，而先予執行，仍應於數罪之裁判均確定後，依刑法規定，定其
應執行之刑，俟檢察官指揮執行其應執行之刑時，再就形式上已
執行部分，予以折抵扣除，不能謂先前確定之罪，已經執行完畢
。最高法院九十八年度台非字第二六○號判決參照。二、經查，
本件受刑人陳人豪前因竊盜案件，經台灣高雄地方法院以九十七
年度審簡字第六五八八號及九十九年度簡上字第六三號分別判處
有期徒刑四月及五月確定，受刑人另因毒品案件經該院以九十九
年度簡字第一四五四號判處有期徒刑四月確定，上開三罪復經台
灣高雄地方法院（檢察署）檢察官聲請該院以一○○年度聲字第
八六號刑事裁定定其應執行刑為有期徒刑一年確定，嗣由該署檢
察官以一○○年度執更崎字第六九八號執行指揮書發監執行，刑
期起算日期為九十九年九月十一日，執行期滿日為一○○年五月
十日（執行指揮書備註３已載明：『本件為更定應執行指揮書，
扣除已執畢九十八執一二一一○號徒刑四月，實際應執行刑為徒
刑八月』），此有該署檢察官執行指揮書附卷可按。是受刑人前
開竊盜案件於受刑人九十九年八月九日再犯本案竊盜罪時並未執
行完畢，自與累犯要件不合，乃原審未予詳查，竟認受刑人前開
所處有期徒刑四月，已於九十九年一月二十四日執行完畢，遂論
以累犯，並加重其刑，自有判決適用法則不當之違法。案經確定
，且不利於被告，爰依刑事訴訟法第四百四十一條、第四百四十
三條提起非常上訴，以資救濟。」等語。
本院按：判決不適用法則或適用不當者，為違背法令，刑事訴訟
法第三百七十八條定有明文。又依法應於審判期日調查之證據未
予調查，致適用法令違誤，而顯然於判決有影響者，該項判決即
屬違背法令，得提起非常上訴，經司法院釋字第一八一號解釋在
案。從而事實審法院對於被告有無累犯之事實，應否適用刑法第
四十七條累犯之規定加重其刑，即屬法院認定事實與適用法律之
基礎事項，客觀上有其調查之必要性，應依職權加以調查；倘被
告並非累犯，而事實審未詳加調查，致判決誤用累犯之規定論處
，即屬刑事訴訟法第三百七十九條第十款規定所稱依法應於審判
期日調查之證據而未予調查，並有判決適用法則不當之違背法令
。又刑法上之累犯，依該法第四十七條第一項規定，必須受徒刑
之執行完畢，或一部之執行而赦免後，五年以內故意再犯有期徒
刑以上之罪者，始足當之。再被告有應併合處罰之數罪，經法院
分別判處有期徒刑確定，其中一罪或數罪之有期徒刑先執行期滿
後，法院依檢察官聲請以裁定定其全部數罪之應執行刑確定後，
其在未裁定前已先執行之有期徒刑之罪，因嗣後合併他罪定其應
執行之刑結果，檢察官所換發之執行指揮書，係執行應執行之刑
，其先前已執行之有期徒刑部分，僅應予扣除而不能認為已執行
完畢。本件被告陳人豪曾因竊盜及施用毒品案件，分別經台灣高
雄地方法院九十七年度審簡字第六五八八號、九十九年度簡上字
第六三號、九十九年度簡字第一四五四號等刑事判決各判處有期
徒刑四月、五月、四月確定，經檢察官聲請台灣高雄地方法院以
一○○年度聲字第八六號裁定定其應執行之刑為有期徒刑一年確
定。經台灣高雄地方法院檢察署檢察官以一○○年度執更崎字第
六九八號執行指揮書指揮執行，扣除已執行完畢之有期徒刑四月
，所餘有期徒刑八月之刑期自民國九十九年九月十一日至一○○
年五月十日，有前開相關裁判及被告之全國刑案資料查註表在卷
可稽。是被告於九十九年八月九日上午四時犯本件竊盜罪時，上
開竊盜及施用毒品等罪合併應執行之刑，尚未執行完畢，即無構
成累犯之餘地。原審未察，認成立累犯，依刑法第四十七條第一
項規定，加重其刑而論處竊盜（累犯）罪刑，自有適用法則不當
及證據調查未盡之違背法令。案經確定，且於被告不利，非常上
訴意旨執以指摘，洵有理由，應由本院將原判決關於諭知累犯暨
量刑部分撤銷，另行判決如主文第二項所示，以資救濟。
據上論結，應依刑事訴訟法第四百四十七條第一項第一款，刑法
第三百二十條第一項、第四十一條第一項前段，刑法施行法第一
條之一第一項、第二項前段，判決如主文。
中    華    民    國  一○○  年    八    月  二十四  日
                      最高法院刑事第五庭
                          審判長法官  洪  文  章  
                                法官  王  居  財  
                                法官  郭  毓  洲  
                                法官  韓  金  秀  
                                法官  沈  揚  仁  
本件正本證明與原本無異
                                      書  記  官  
中    華    民    國  一○○  年    八    月  二十五  日
                                                      v